【裁判字號】    97,裁,4754
【裁判日期】    971009
【裁判案由】    聲請停止執行
【裁判全文】
最  高  行  政  法  院  裁  定
                                      97年度裁字第4754號
抗  告  人  景元景觀工程有限公司
代  表  人  甲○○
上列抗告人因與相對人屏東縣政府間聲請停止執行事件，對於中
華民國97年9月12日高雄高等行政法院97年度停字第23號裁定，
提起抗告，本院裁定如下︰
    主  文
抗告駁回。
抗告訴訟費用由抗告人負擔。
    理  由
一、本件相對人為辦理屏東科技大學聯外道路新闢工程（第2期
    ）用地需要，經報請內政部以民國94年9月8日台內地字第09
    40078176號函准予徵收坐落屏東縣內埔鄉○○○段166-10地
    號等144筆土地及其土地改良物，嗣以94年11月24日屏府地
    徵字第09402273742號公告徵收在案。抗告人因對其坐落上
    開公告土地範圍之屏東縣內埔鄉○○段489-1地號土地（下
    稱系爭土地）上所有之臺灣老赤桐等多種農林作物之徵收補
    償金額不服，多次書面陳情，相對人再次會同辦理現場查估
    作業，以96年6月8日屏府地權字第0960115711號函復「均依
    規定辦理，並無漏估補償情形」等語，抗告人不服，提起訴
    願，訴願機關內政部以97年3月27日台內訴字第0970030272
    號訴願決定書（案號：0000000000），作成撤銷相對人上開
    96年6月8日屏府地權字第0960115711號函，於2個月內由相
    對人另為適法處分之訴願決定。相對人於97年4月28日提交
    地價評議委員會97年第1次評議會復議，以97年5月16日屏府
    地權字第0970101061號函（下稱原處分）作成維持原補償金
    額之復議結果，抗告人仍不服，已於97年6月10日提起訴願
    。抗告人以相對人對於系爭補償金額之計算及認定依據有違
    背中央法規之虞，及有漏估情事，遽然執行，拆除系爭土地
    之地上物，恐有難以回復原狀之虞（部分珍貴樹種縱經移植
    ，亦可能因環境等因素而無法繼續存活），徒增補償價格爭
    議判定之困難，並影響聲請人權益甚鉅。爰依行政訴訟法第
    116條第3項規定聲請停止原處分之執行。經原裁定以：抗告
    人主張縱然屬實，然其主張既均為關於補償費金額之爭執，
    縱未停止執行，亦不會發生日後難於回復之損害。是聲請人
    本件停止執行之聲請，揆諸首開說明，核與停止執行要件不
    符，而駁回其聲請。
二、抗告意旨略謂：本件系爭土地上之賽赤楠與桃花心木之珍貴
    性與植栽年份均有爭議，且無法單從影像照片予以判斷，不
    停止將導致事後鑑定之困難。另土地上二株臺灣灣莿桐樹齡
    已分別達115年及100年，符合文化資產保存法老樹認定標準
    ，且本件尚涉及環保生態議題，原審逕予忽略，未慮及植栽
    一旦剷除，縱以金錢賠償，亦難以回復原狀，本件自應符合
    聲請停止執行之要件云云。
三、本院按：「於行政訴訟起訴前，如原處分或決定之執行將發
    生難於回復之損害，且有急迫情事者，行政法院亦得依受處
    分人或訴願人之聲請，裁定停止執行。」行政訴訟法第116
    條第3項前段定有明文。是聲請停止執行，須有避免難於回
    復損害之急迫必要性，始得為之。又此所謂「難於回復之損
    害」，係指其損害不能回復原狀，或不能以金錢賠償，或在
    一般社會通念上，如為執行可認達到回復困難之程度而言，
    亦即無法用經濟手段填補之精神上損害或事後填補損害，如
    與當初加損害之公益目的及損害之花費相比較，其之費用過
    鉅，而影響重大之情形。經查，本件抗告人對原處分（即相
    對人核定補償費金額之處分）縱認有不足而受有損害，亦屬
    金錢損失，自得以金錢予以賠償，非屬無法用經濟手段填補
    之損失而有回復原狀困難之情形。況系爭土地及其土地改良
    物，既經相對人列為屏東科技大學聯外道路新闢工程（第2
    期）用地範圍內，並以94年11月24日屏府地徵字第09402273
    742號公告徵收在案，抗告人僅就系爭土地上所有之多種農
    林作物之徵收補償金額不服，提起行政救濟並聲請停止原處
    分（有關核定補償金額之處分）之執行，其聲請停止執行之
    標的並非該公告徵收處分；而基於該公告徵收處分之執行剷
    除老樹，若有爭議，應循行政執行法所定聲明異議程序，請
    求救濟，此與本件停止原處分（即相對人核定補償費金額之
    處分）之執行無關。抗告人以原處分若不停止執行將有難於
    回復損害之指摘，自無可採。從而，原裁定以本件聲請與行
    政訴訟法第116條第3項規定之停止執行要件不合，予以駁回
    ，即無違誤。故本件抗告為無理由，應予駁回。
四、據上論結，本件抗告為無理由。依行政訴訟法第104條、民
    事訴訟法第95條、第78條，裁定如主文。
中    華    民    國    97    年    10    月    9     日
                    最高行政法院第一庭
                        審判長法官  鄭  淑  貞
                              法官  林  茂  權
                              法官  曹  瑞  卿
                              法官  帥  嘉  寶
                              法官  胡  方  新
以  上  正  本  證  明  與  原  本  無  異
中    華    民    國    97    年    10    月    9     日
                              書記官  郭  育  玎


司法院資訊處製作；財團法人民間司法改革基金會備份。
